【裁判字號】    98,訴,3473
【裁判日期】    981106
【裁判案由】    毒品危害防制條例
【裁判全文】
臺灣板橋地方法院刑事判決              98年度訴字第3473號
公  訴  人  臺灣板橋地方法院檢察署檢察官
被      告  甲○○
上列被告因毒品危害防制條例案件，經檢察官提起公訴（98年度
毒偵字第5544號），本院合議庭裁定改依簡式審判程序，判決如
下：
    主  文
甲○○施用第一級毒品，累犯，處有期徒刑拾月，扣案之第一級
毒品海洛因肆包（均含包裝袋，淨重壹點捌捌公克），沒收銷燬
之，扣案之夾鏈袋貳個及塑膠杓子壹支，均沒收；又施用第二級
毒品，累犯，處有期徒刑陸月，扣案之第二級毒品甲基安非他命
壹包（含包裝袋，檢驗後淨重零點零陸陸柒公克），沒收銷燬之
，扣案之玻璃球吸食器壹組及塑膠杓子壹支，均沒收。應執行有
期徒刑壹年貳月，扣案之第一級毒品海洛因肆包（均含包裝袋，
淨重壹點捌捌公克）及第二級毒品甲基安非他命壹包（含包裝袋
，檢驗後淨重零點零陸陸柒公克），均沒收銷燬之，扣案之夾鏈
袋貳個、玻璃球吸食器壹組及塑膠杓子壹支，均沒收。
    事  實
一、甲○○前於民國86年間，因(一)轉讓禁藥案件，經本院以86年
    度訴字第1377號判決，判處有期徒刑6 月確定；復因(二)非法
    販賣麻醉藥品案件，經臺灣臺北地方法院以88年度訴緝字第
    134 號判決判處有期徒刑5 年8 月，提起上訴後，由臺灣高
    等法院以90年度上訴字第675 號判決撤銷原判決，改判處有
    期徒刑4 年，提起上訴後，再經最高法院以90年度台上字第
    4646號判決駁回上訴確定。另於88年間因(三)施用第二級毒品
    案件，經本院以88年度毒聲字第5827號裁定令入勒戒處所施
    以觀察、勒戒後，認無繼續施用毒品之傾向，經臺灣板橋地
    方法院檢察署檢察官於88年10月31日以88年度偵緝字第813
    號為不起訴處分確定；復於89年間再因(四)施用第二級毒品案
    件，經臺灣臺中地方法院裁定令入勒戒處所施以觀察、勒戒
    ，因認有繼續施用毒品之傾向，復經同法院以89年度毒聲字
    第4178號裁定令入戒治處所施以強制戒治，嗣經同法院以90
    年度毒聲字第1356號裁定停止戒治，於90年5 月9 日出監，
    所餘戒治期間付保護管束，而此次施用毒品犯行，並經同法
    院以89年度中簡字第1201號簡易判決判處有期徒刑6 月確定
    。又前開(一)及(二)案嗣經臺灣高等法院以91年度聲字第485 號
    裁定應執行有期徒刑4 年2 月確定，並與前開(四)案接續執行
    ，嗣於94年9 月30日縮短刑期假釋出監並付保護管束，於95
    年6 月25日假釋期滿，假釋未經撤銷，未執行之刑視為執行
    完畢。
二、詎仍不知悔改，於前述觀察、勒戒執行完畢釋放後，5 年內
    再犯施用毒品之罪，經臺灣臺中地方法院於89年間，以前揭
    判決判處有罪確定後，明知海洛因、甲基安非他命分係屬毒
    品危害防制條例第2 條第2 項第1 款、第2 款所定之第一級
    、第二級毒品，不得持有、施用，竟基於分別施用第一級毒
    品海洛因及第二級毒品甲基安非他命之犯意，於98年7 月29
    日14時13分許，在其位於臺北縣新莊市○○街286 巷12號4
    樓A 室居所內，以將海洛因粉末摻入香菸後，再點火吸食之
    方式，施用海洛因乙次，另以將甲基安非他命置入玻璃球內
    ，用火加熱燒烤再以口鼻吸食生成煙霧方式，施用甲基安非
    他命乙次。嗣於翌日13時45分許，在上址地下室水塔旁為警
    查獲，並扣得其所有之第一級毒品海洛因4 小包（均含包裝
    袋，淨重1.88公克）、甲基安非他命1 包（含包裝袋，檢驗
    前淨重0.067 公克；檢驗後淨重0.0667公克）及其所有供其
    施用毒品使用之玻璃球吸食器1 個、塑膠杓子1 支及夾鏈帶
    袋2 個等物，再採集其尿液送驗後，檢驗結果呈嗎啡、甲基
    安非他命之陽性反應，而查悉上情。
三、案經臺北縣政府警察局刑事警察大隊報告臺灣板橋地方法院
    檢察署檢察官偵查起訴。
    理  由
一、被告甲○○所犯係死刑、無期徒刑、最輕本刑為3 年以上有
    期徒刑以外之罪，其於準備程序中就前揭被訴事實為有罪之
    陳述，經受命法官告知簡式審判程序之旨，並聽取其與公訴
    人之意見後，本院合議庭認為適宜由受命法官獨任進行簡式
    審判程序，爰依刑事訴訟法第273 條之1 第1 項規定，裁定
    由受命法官獨任進行簡式審判程序，合先敘明。
二、上揭事實，業據被告於審理時坦承不諱，且被告為警查獲後
    所採集之尿液，經送台灣檢驗科技股份有限公司檢驗結果，
    確呈嗎啡及甲基安非他命陽性反應，有該公司98年8 月14日
    濫用藥物檢驗報告（檢體編號：Q0000000號）、偵辦毒品案
    件尿液代碼表各1 紙在卷可稽；而扣案之粉末4 包（均含包
    裝袋，淨重1.88公克）、白色透明結晶1 包及（含包裝袋，
    檢驗前淨重0.067 公克；檢驗後淨重0.0667公克），經送驗
    後，確分別含有海洛因及甲基安非他命成分，亦有法務部調
    查局濫用藥物實驗室98年8 月20日調科壹字第09823022650
    號鑑定書及交通部民用航空局航空醫務中心98年8 月4 日航
    藥鑑字第0984015 號鑑定書各1 紙在卷可參。此外，並有玻
    璃球吸食器1 組、塑膠杓子1 支及夾鏈帶袋2 個等物扣案可
    資佐證，足徵被告之自白與事實相符，堪以採信。是本案事
    證明確，被告施用第一級毒品海洛因及第二級毒品甲基安非
    他命之犯行，洵堪認定。
三、按毒品危害防制條例前於92年7 月9 日修正公布，自93年1
    月9 日施行，觀之該條例第20條、第23條之立法理由，修正
    後毒品危害防制條例就施用毒品者，只於「初犯」及「5 年
    後再犯」二種情形，有其追訴條件之限制，即須於初犯經觀
    察、勒戒或強制戒治釋放後，5 年內均無施用毒品之行為，
    始能認其前所實施之觀察、勒戒或強制戒治已足遮斷毒癮，
    而得於5 年後再犯時，再予適用初犯之規定，重行觀察、勒
    戒等程序。倘5 年內已經再犯，被依法追訴處罰，縱其第3
    次（或第3 次以上）施用毒品之時間在初犯釋放5 年以後，
    即與「5 年後再犯」之情形有別，且因已於「5 年內再犯」
    ，顯見其再犯率甚高，原實施觀察、勒戒或強制戒治，已無
    法收其實效，而無5 年戒斷期之存在，自無再經觀察、勒戒
    及強制戒治之必要，應得逕行追訴處罰（最高法院95年5 月
    9 日95年度第7 次刑事庭會議決議參照）。經查：本件被告
    前因施用毒品案件，經本院裁定送觀察、勒戒後，因認無繼
    續施用之傾向，經臺灣板橋地方法院檢察署檢察官於88年10
    月31日以88年度偵緝字第813 號為不起訴處分確定。復於上
    開觀察、勒戒執行完畢釋放後5 年內之89年間因施用第二級
    毒品案件，經臺灣臺中地方法院以89年度中簡字第1201號簡
    易判決判處有期徒刑6 月確定一節，有臺灣高等法院被告前
    案紀錄表1 份在卷可憑，是依上開說明，被告於前述觀察、
    勒戒執行完畢釋放後5 年內，再犯施用毒品罪，經本院判決
    有罪確定後，復犯本件施用毒品之犯行，本件犯行距前揭觀
    察、勒戒執行完畢釋放後雖逾5 年，惟核與毒品危害防制條
    例第20條第3 項所定「5 年後再犯」之立法意旨不符，揆諸
    上開說明，仍應予追訴、處罰。
四、核被告所為施用毒品海洛因及甲基安非他命之行為，係犯毒
    品危害防制條例第10條第1 項之施用第一級毒品海洛因罪及
    同條第2 項之施用第二級毒品甲基安非他命罪。其持有毒品
    海洛因及甲基安非他命之低度行為，分別為施用海洛因及甲
    基安非他命之高度行為所吸收，不另論罪。再者，被告有事
    實欄所載之前科紀錄，於95年6 月25日保護管束期滿，假釋
    未經撤銷，所餘刑期視為執行完畢，此有前開被告前案紀錄
    表在卷可考，其於受有期徒刑之刑執行完畢後，5 年以內故
    意再犯本件有期徒刑以上之罪，爰依刑法第47條第1 項規定
    論以累犯，並加重其刑。本院審酌被告無視毒品可能對自身
    及家庭所造成之戕害，及對社會治安形成之潛在危險，屢犯
    施用毒品之罪，足見其戒絕毒癮之意志不堅，本不宜寬貸，
    惟念其犯後坦承犯行，態度良好，及施用毒品乃戕害自身健
    康，尚未直接危害他人等一切情狀，分別量處如主文所示之
    刑，並定應執行刑，以資懲儆。
五、末以，扣案之粉末4 包（均含包裝袋，淨重1.88公克）及白
    色透明結晶1 包（含包裝袋，檢驗前淨重0.067 公克；檢驗
    後淨重0.0667公克）經送驗結果，確分別含毒品海洛因及甲
    基安非他命成分，業已認明如前，又因毒品鑑驗一般係以傾
    倒之方式，將包裝袋內之第一級毒品海洛因及第二級毒品甲
    基安非他命倒出而與包裝袋分離而稱重，必要時，輔以刮杓
    刮取袋內粉末，然無論依何種方式分離，包裝袋內分別均有
    極微量之第一級毒品海洛因及第二級毒品甲基安非他命殘留
    ，此業經法務部調查局以93年3 月19日調科壹字第09300113
    060 號函釋在案，此為本院職務上已知之事實，是足認前開
    5 只空包裝袋，其內分別含有極微量第一級毒品海洛因及第
    二級毒品甲基安非他命殘留而無法析離，應整體視為查獲之
    第一級毒品海洛因及第二級毒品甲基安非他命，俱應依毒品
    危害防制條例第18條第1 項前段之規定，不問屬於犯人與否
    ，均沒收銷燬之；至送鑑耗損之海洛因及甲基安非他命粉末
    既已滅失，自無庸再予宣告沒收銷燬之必要。此外，扣案之
    玻璃球吸食器及塑膠杓子均屬被告所有，且玻璃球吸食器係
    供施用甲基安非他命、塑膠杓子則為供施用海洛因及甲基安
    非他命所用之物，均業據被告供承在卷，爰依刑法第38 條
    第1 項第2 款，併予宣告沒收。另扣案之夾鏈袋2 個（即起
    訴書所載殘渣袋2 個）本為被告所有供其盛裝海洛因使用之
    物，亦據被告供認無訛，惟經本院當庭勘驗該殘渣袋內毒品
    已經用罄，無毒品殘留，故依刑法第38條第1 項第2 款，併
    予宣告沒收。至扣案之電子磅秤1 台，雖經公訴人聲請併予
    宣告沒收，惟無證據足資證明該扣案物與被告本件施用毒品
    之犯行直接相關，爰不予宣告沒收，附此敘明。
據上論斷，應依刑事訴訟法第273 條之1 第1 項、第299 條第1
項前段，毒品危害防制條例第10條第1 項、第2 項、第18條第1
項前段，刑法第11條、第47條第1 項、第51條第5 款、第38條第
1 項第2 款，判決如主文。
本案經檢察官陳旭華到庭執行職務。
中    華    民    國    98    年    11    月     6    日
                  刑事第十庭  法  官  鄭凱文
以上正本證明與原本無異。
如不服本判決應於收受本判決後10日內向本院提出上訴書狀，並
應敘述具體理由，如未敘述上訴理由者，應於上訴期間屆滿後20
日內補提理由書狀於本院（均須按他造當事人之人數附繕本）「
切勿逕送上級法院」。
                              書記官  陳筱惠
中    華    民    國    98    年    11    月     6    日
附錄本案論罪法條：
毒品危害防制條例第10條：
施用第一級毒品者，處6 月以上5 年以下有期徒刑。
施用第二級毒品者，處3 年以下有期徒刑。


司法院資訊處製作；財團法人民間司法改革基金會備份。
